【裁判字號】    99,重上更(二),7
【裁判日期】    990930
【裁判案由】    偽造有價證券等
【裁判全文】
臺灣高等法院高雄分院刑事判決     99年度重上更(二)字第7號
上  訴  人  臺灣高雄地方法院檢察署檢察官
上  訴  人
即  被  告  庚○
            甲○○
上二人共同
選任辯護人  歐陽志宏律師
上  訴  人
即  被  告  己○○
選任辯護人  曾慶雲律師
上  訴  人
即  被  告  乙○○
選任辯護人  郭福三律師
上列上訴人因被告偽造有價證券等案件，不服臺灣高雄地方法院
93年度訴字第449 號中華民國94年3 月31日第一審判決（起訴案
號：臺灣高雄地方法院檢察署91年度偵字第12996 號、92年度偵
字第10012 、21315 號），提起上訴，經判決後，由最高法院第
二次發回更審，本院判決如下：
    主  文
原判決撤銷。
己○○連續犯詐欺取財罪，處有期徒刑壹年陸月，減為有期徒刑
玖月。
庚○、乙○○、利昭平均無罪。
    事  實
一、己○○與庚○係兄弟，庚○原經營振航企業股份有限公司（
    以下稱振航企業公司），並擔任董事長。民國90年7 月間，
    庚○擬辦理增資及將振航企業公司更名為振航國際集團企業
    股份有限公司（以下稱振航國際集團公司），並邀得己○○
    同意擔任振航國際集團公司董事長，之後於90年8 月1 日，
    在高雄市苓雅區○○○路109 號14樓之1 舉辦振航國際集團
    公司開幕酒會，惟振航國際集團公司均未依法辦理設立登記
    。又己○○明知庚○曾因振航企業公司營運缺乏資金，於90
    年6 、7 月間2 次委由其向丁○○調借新台幣（下同）100
    萬元（實得95萬元）、200 萬元週轉，振航企業公司營運狀
    況應屬非佳。詎己○○竟意圖為自己不法所有，並基於詐欺
    取財之概括犯意，連續於：(一)90年8 月13日至雲林縣斗六市
    ○○路96號丁○○住處，向丁○○誇稱其擔任振航國際集團
    公司董事長，振航國際集團公司業務經營良好，具有遠景，
    己○○又因曾任康藤生物製品股份有限公司（以下稱康藤公
    司）副秘書長，知悉丁○○有購買康藤公司產品成為經銷商
    ，己○○復向丁○○稱康藤公司已發生財務危機即將倒閉，
    倘丁○○同意投資入股振航國際集團公司，願以優惠價購買
    丁○○所有康藤公司產品，使丁○○因而陷於錯誤，誤認振
    航國際集團公司經營狀況良好，乃同意以康藤公司產品價金
    120 萬元及現金140 萬元共260 萬元投資入股振航國際集團
    公司，並於90年8 月17日匯款140 萬元至庚○所有供振航國
    際集團公司使用之第一商業銀行北高雄分行博愛辦事處帳號
    00000000000號帳戶，續於翌日（90年8 月18日
    ）將其所有康藤公司產品運往振航國際集團公司交予己○○
    收受。(二)90年10月11日，在丁○○上開住處，己○○向丁○○佯稱振航國際集團公司因未及向客戶收齊款項，無法繳納
    瀚樺公司之費用，因而向丁○○借款160 萬元，丁○○為使
    振航國際集團公司得以繼續經營，乃於當日籌得現金156 萬
    元交付己○○。己○○取得該款後，竟未交付振航國際集團
    公司使用，己○○旋於90年10月間離開振航國際集團公司，
    嗣振航國際集團公司亦於91年6 月間結束營業。
二、案經丁○○訴請臺灣高雄地方法院檢察署檢察官偵查起訴。
    理  由
甲、上訴人即被告己○○部分
一、訊據上訴人即被告（下稱被告）己○○否認有詐欺取財犯行
    ，辯稱其並未詐騙丁○○，丁○○係投資振航國際集團公司
    ，而其向丁○○借得款項亦已交由振航國際集團公司使用等
    語。
二、經查：
    (一)被告己○○邀約丁○○投資振航國際集團企業公司，丁○○乃同意投資260 萬元，並於90年8 月17日匯款140 萬元
      至被告庚○上開第一商銀行帳戶，同年月18日將價值120
      萬元之康藤公司產品運至振航國際集團企業公司；另被告
      己○○於90年10月11日簽發如附表二編號15所示支票一紙
      交予丁○○借得156 萬元等事實，業據證人丁○○迭次於
      偵查、原審及本院前審審理中結證明確，並有康藤公司出
      貨單、附表二編號15所示票據、退票理由單、合庫金庫匯
      款回條聯、台灣雲林地方法院斗六簡易庭91年度六簡字第
      9 號民事判決暨確定證明書在卷可稽（見偵查卷1 第44－
      45、49、55－58頁、偵查卷3 第11頁）。又被告己○○就
      上情亦不爭執，自堪以認定。
    (二)證人丁○○於原審審理中結證稱：「（問：被告己○○何
      時邀請你們投資？）九十年八月十三日。」、「因為當天
      被告己○○到我家裡。就是說他們公司業務蒸蒸日上，經
      營的很好，也交給我股東名冊，說他投入壹仟萬元資金，
      是公司最大股東，所以他擔任董事長，所以約我們一起投
      資。」、「本來不同意，但是被告己○○說我們投資的康
      藤公司要倒閉，要我們趕快把貨品領出來，否則慢了就領
      不到貨。所以說如果貨到的時候，會通知我們，當時我們
      的貨品成本價為一百三十三萬六百五十元，所以貨領出來
      他會幫我們處理。他會以最優惠的價格即一百二十萬元跟
      我收購。但是要我不可以告訴其他人。」、「他說要以貨
      物價值一百二十萬元再一倍的價格參加投資。合計是二百
      四十萬元，因為二百四十萬元不吉利，所以答應投資二百
      六十萬元。」等語（見原審卷2 第142 －143 頁）；證人
      即丁○○之夫邱永男於原審審理中亦結證稱：「當時被告
      己○○說康藤公司要倒了，要我們趕快把貨領出來，不然
      會領不到，他說將領出的貨投資到他的公司，因為他說公
      司經營的很好，被告己○○說他本人投資振航國際集團企
      業股份有限公司壹仟萬元，是最大股東。」等語（見原審
      卷2 第126 頁）；然參以證人陳梓瑜於本院審理中結證稱
      ：「（問：決定更名的當時，振航企業股份有限公司營運
      的資金狀況如何？）當時在開發新產品有虧損的狀態中，
      資金是短缺。」、「（問：如果沒有增資振航企業股份有
      限公司能夠繼續營運下去？）不行。（問：你們在商量變
      更公司名稱同時是否也商量如何取得新的資金？）舊的股
      東要相對增資，增資的金額是由舊股東自己掏腰包或自己
      想辦法。」、「（問：就你所知公司決定更名及增資，有
      沒有任何一位舊股東真的由自己的腰包掏出來？）有，我
      自己再投入100 多萬元，乙○○大約十幾萬元，甲○○兩
      個月的薪資沒有拿，己○○沒有掏腰包就他自己增資的部
      分去找丁○○，庚○是十幾萬元是他自己的錢。」、「大
      家認為這個公司是有將來的，當時的財力狀況大約快見底
      了，財力狀況不佳，因為看到公司有前景，所以全部都投
      資在公司裡。」等語（見本院更二卷第101 頁－第102 頁
      反面）；又振航企業公司曾因營運缺乏資金，被告庚○於
      90年6 、7 月間2 次委由被告己○○向丁○○調借100 萬
      元（實得95萬元）、200 萬元週轉，此亦為被告己○○所
      不爭執；綜上可見，振航企業公司營運狀況應在持續虧損
      中，增資係為使振航企業公司可以繼續維持營運，而非因
      營收良好而擴充振航企業公司規模。被告己○○既明知振
      航企業公司因缺乏資金而經營不善，其本身於振航企業公
      司欲增資改為振航國際集團公司時復未出資，被告己○○
      竟向丁○○以其本身出資一千萬元為最大股東及振航企業
      公司經營良好，而未誠實告知真實狀況，使丁○○陷於錯
      誤而同意出資260 萬元，被告己○○意圖為自己不法所有
      及施用詐術詐取丁○○金錢，至為明確。被告己○○辯稱
      未詐騙丁○○等語，不足採信。
    (三)證人丁○○於原審審理中結證稱被告己○○於90年10月11
      日表示公司需款繳納瀚樺公司之費用，故於當日在住處交
      付現金156 萬元予被告己○○等語（見原審卷1 第134 、
      144 、145 頁）；而被告庚○迭於偵查、原審及本院中陳
      述否認知悉及收到此筆借款等語（見偵查卷5 第83頁反面
      、原審卷1 第124 頁、原審卷2 第357 頁、本院更二卷2
      第58頁），再證人戊○○於本院審理中亦結證稱其當時已
      不管理公司財務，故不知公司有無收到使用此筆借款等語
      （見本院更二卷2 第100 頁正、反面）；至被告庚○於93
      年6 月9 日原審準備程序中雖陳稱戊○○有轉交此筆借款
      等語（見原審卷1 第282 頁），然被告庚○此部分所述既
      與前後陳述不同，亦核與證人戊○○之證述不相符，被告
      庚○此部分陳述即屬有疑，尚難遽信。此外，被告己○○
      就其向丁○○取得之156 萬元已交付公司使用一節復均未
      能提出證據佐證，被告己○○辯稱此筆借款已交予公司使
      用等語，即不足採信。被告己○○此部分詐欺犯行亦已明
      確。
    (四)另參以上開丁○○交付投資款及借款之時間，距離被告己○○離開振航國際集團公司及該公司倒閉時間甚近，丁○○迭經被告己○○之說服及以公司獲利遠景相誘，顯然其
      間對公司營運資訊有相當隱瞞，否則豈會不數月即發生振
      航國際集團公司倒閉？而被告己○○亦避不見面？
    綜上所述，被告己○○詐取丁○○財物，事證明確，犯行堪
    以認定。
三、按行為後法律有變更者，適用行為時之法律。但行為後之法
    律有利於行為人者，適用最有利於行為人之法律，刑法第2
    條第1 項定有明文。經查，被告行為後，刑法已經修正，並
    自95年7 月1 日施行，即應依上開規定比較適用，茲詳述如
    下：
    (一)95年7 月1 日修正公布施行之刑法第33條第5 款規定：「
      五、罰金：新臺幣1 千元以上，以百元計算之。」，是依
      修正後刑法第33條第5 款規定，罰金之法定刑為新台幣1
      千元以上。而依修正前刑法第33 條 第5 款規定：「五、
      罰金：一元以上」，且依罰金罰鍰提高標準條例第1 條規
      定提高10倍，故依修正前之刑法第33條第5 款規定，罰金
      之法定刑為新台幣30元以上。從而，比較修正前、後之刑
      法第33條第5 款規定，以修正前之刑法第33條第5 款規定
      較有利於被告。
    (二)被告行為後，刑法第56條連續犯之規定，業於94年1 月7
      日修正公布刪除，並於95年7 月1 日施行，則被告之犯行
      ，因行為後新法業已刪除連續犯之規定，此刪除雖非犯罪
      構成要件之變更，但顯已影響行為人刑罰之法律效果，自
      屬法律有變更，依新法第2條 第1 項規定，比較新、舊法
      結果，仍應適用較有利於被告之行為時法律即舊法論以連
      續犯（最高法院95年第8 次刑事庭會議決議參照）。
    又比較新舊法之罪刑孰為最有利，比較時應就罪刑有關之共
    犯、未遂犯、連續犯、牽連犯、結合犯，以及累犯加重、自
    首減輕暨其他法定加減原因（如身分加減）與加減例等一切
    情形，綜其全部罪刑之結果而為比較。經綜合上述之比較，
    因依修正前刑法規定論處，較有利於被告，故應適用修正前
    刑法規定。
四、核被告己○○所為，係犯刑法第339 條第1 項之詐欺取財罪
    。被告己○○先後所為，時間緊接，所犯罪名相同，顯係出
    於概括之犯意為之，為連續犯，應依修正前刑法第56條規定
    以一罪論。
五、原審據以論處被告己○○罪刑，固非無見。惟查：(一)被告己○○尚不構成刑法201 條偽造有價證券罪（詳後述），原判
    決認被告己○○觸犯此部分犯罪，即有未當。(二)被告己○○
    另向丁○○詐取156 萬元，已如前述，原判決認被告己○○
    此部分犯行不能證明，亦有未合。被告己○○上訴意旨否認
    犯罪，指摘原判決不當，為無理由，惟原判決既有上開可議
    之處，自應由本院將原判決關於被告己○○部分撤銷改判。
    爰審酌被告己○○意圖為自己不法所有，詐取丁○○財物，
    金額為4 百餘萬元，使丁○○受損害非輕，行為後復未賠償
    丁○○達成和解，犯後態度尚非良好，惟念及被告己○○前
    未曾犯罪，有被告前案紀錄表在卷足憑等一切情狀，量處如
    主文所示之刑。又被告己○○犯罪時間，均在中華民國96年
    4 月24日以前，合於減刑條件，乃依中華民國96年罪犯減刑
    條例第2 條第1 項第3 款規定減其宣告刑2 分之1 。
六、公訴意旨另略以：
    (一)被告己○○與被告庚○、戊○○（已經原審另案審結）明
      知振航企業公司經營已陷困境，財務窘困，竟意圖為自己
      不法之所有，共同基於詐欺之犯意聯絡，先後於：
      1.由被告己○○於90年6 月28日至雲林縣斗六市○○路96
        號丁○○住處，向丁○○佯稱其所經營之振航企業公司
        需資金週轉，用以邀納翰華公司代墊款，欲調借1 百萬
        元，丁○○基於朋友關係，不疑有他，因而陷於錯誤，
        於同日協同其夫邱永男至雲林縣斗六市台灣銀行，以匯
        款之方式，扣除5 萬元之利息後，將95萬元匯至被告己○○所有之第一商業銀行北高雄分行博愛辦事處、帳號
        00000000000號帳戶內。
      2.被告己○○與被告庚○、戊○○於90年7 月19日晚上某
        時，共同至丁○○上開住所，向丁○○調借2 百萬元，
        為取信丁○○，佯稱包含上開借款，共計3 百萬，遂由
        被告庚○以振航企業股份有限公司法定代理人身份，開
        立融資確認書一紙，並以提撥融資紅利為由簽發如附表
        二編號1 －4 所示支票4 紙，復由被告庚○、戊○○共
        同簽發如附表二編號5 －9 所示本票5 紙及另交付如附
        表二編號10－14所示支票5 紙資為借款擔保，致丁○○
        陷於錯誤，而交付2 百萬元。
    (二)被告己○○與被告庚○、乙○○、甲○○及戊○○、林信
      男（上一人已經判決確定）均明知振航國際集團企業公司
      尚未向主管機關申請設立登記，不得發行股票，為取信於
      丁○○，竟意圖供行使之用，共同基於偽造價證券之犯意
      聯絡，於90年7 月下旬某日，共同開會謀議後，由被告己○○交付其及丁○○之印章，被告甲○○交付丙○○之印
      章，再由林信男將渠等印章印文以掃描印文圖檔至電腦程
      式合成，偽造丁○○之印文列印於振航國際集團企業公司
      股票上，完成偽造振航國際集團企業公司股票。被告己○○、庚○於90年10月8 日持上開偽造股東丁○○之振航國
      際集團企業公司股票至丁○○上開住所交予丁○○而行使
      之。
    因認被告己○○此部分亦涉犯刑法第339 條第1 項詐欺取財
    罪嫌、刑法第201 條第1 項偽造有價證券罪嫌。
七、經查：
    (一)被告己○○於90年6 月28日、90年7 月19日各向丁○○借
      款100 萬元及200 萬元，尚不能證明被告己○○有不法所
      有意圖及施用詐術行為（詳後述無罪部分），己○○此部
      分詐欺犯行即難以證明。
    (二)振航國際集團企業公司增資股股票非屬有效之股票，又雖
      仍不失為債權憑證之性質，惟該增資股股票上記載董事丁○○、監察人丙○○及蓋有2 人印文係經由丁○○、丙○○同意，即難認被告己○○構成偽造90年9 月28日振航國
      際集團企業股份有限公司增資股股票私文書犯行（詳後述
      無罪部分）。
    從而，被告己○○此部分犯罪均屬不能證明，本應為無罪諭
    知，然公訴人認被告己○○此部分與上開有罪部分屬連續犯
    、牽連犯之裁判上一罪關係，故不另為無罪諭知。
乙、上訴人即被告庚○、乙○○、利昭平部分
一、公訴意旨略以：
    (一)被告庚○與被告己○○、戊○○（已經原審另案審結）明
      知振航企業公司經營已陷困境，財務窘困，竟意圖為自己
      不法之所有，共同基於詐欺之犯意聯絡，先後於：
      1.由被告己○○於90年6 月28日至雲林縣斗六市○○路96
        號丁○○住處，向丁○○佯稱其所經營之振航企業公司
        需資金週轉，用以邀納翰華公司代墊款，欲調借1百 萬
        元，丁○○基於朋友關係，不疑有他，因而陷於錯誤，
        於同日協同其夫邱永男至雲林縣斗六市台灣銀行，以匯
        款之方式，扣除5 萬元之利息後，將95萬元匯至被告己○○所有之第一商業銀行北高雄分行博愛辦事處、帳號
        00000000000號帳戶內。
      2.被告庚○與被告己○○、戊○○於90年7 月19日晚上某
        時，共同至丁○○上開住所，向丁○○調借2 百萬元，
        為取信丁○○，佯稱包含上開借款，共計3 百萬，遂由
        被告庚○以振航企業股份有限公司法定代理人身份，開
        立融資確認書一紙，並以提撥融資紅利為由簽發如附表
        二編號1 －4 所示支票4 紙，復由被告庚○、戊○○共
        同簽發如附表二編號5 －9 所示本票5 紙及另交付如附
        表二編號10－14所示支票5 紙資為借款擔保，致丁○○
        陷於錯誤，而交付2 百萬元。
      3.由被告己○○明知振航國際集團企業公司尚未向主管機
        關登記設立，竟向丁○○佯稱其係振航國際集團企業公
        司董事長及最大股東，該公司所經營之電信事業業務日
        增利潤豐厚，目前前途非常看好，惟該公司應收話費在
        時間上來不及應付每月龐大線路租金之代墊款等語，而
        邀約丁○○投資振航國際集團企業公司，復向丁○○佯
        稱其任職康藤公司秘書長，知悉康藤公司即將倒閉，倘
        丁○○投資振航國際集團企業公司，願以最優惠價格收
        購丁○○所購買之康藤公司產品等語，丁○○因而陷於
        錯誤，於90年8 月13日投資振航國際集團企業公司260
        萬元，並於90年8 月17 日 匯款140 萬元至被告庚○之
        上開第一商銀行帳戶，同年月18日將價值120 萬元之康
        藤公司產品運至振航國際集團企業公司。
      4.由被告己○○於90年10月11日某時以電話向丁○○佯稱
        振航國際集團企業公司所轉投資之影子通訊企業社，因
        客戶話量暴增急需156 萬元之代墊款用以換回公司支票
        ，否則全部客戶線路將被斷線，公司支票將遭退票等語
        ，向丁○○借款160 萬元，丁○○顧及前開已借款項，
        陷於錯誤，應允借款，於同日下午5 時許，在其住所，
        交付現金156 萬元予被告己○○，被告己○○則簽發如
        附表二編號15所示支票一紙交予丁○○作為擔保。
    (二)被告庚○、乙○○、甲○○及被告己○○、戊○○、林信
      男（上一人已經判決確定）均明知振航國際集團企業公司
      尚未向主管機關申請設立登記，不得發行股票，為取信於
      丁○○，竟意圖供行使之用，共同基於偽造價證券之犯意
      聯絡，於90年7 月下旬某日，共同開會謀議後，由被告己○○交付其及丁○○之印章，被告甲○○交付丙○○之印
      章，再由林信男將渠等印章印文以掃描印文圖檔至電腦程
      式合成，偽造丁○○之印文列印於振航國際集團企業公司
      股票上，完成偽造振航國際集團企業公司股票。被告己○○、庚○於90年10月8 日持上開偽造股東丁○○之振航國
      際集團企業公司股票至丁○○上開住所交予丁○○而行使
      之。
    因認被告庚○涉犯刑法第339 條第1 項詐欺取財罪嫌、刑法
    第201 條第1 項偽造有價證券罪嫌；被告甲○○、乙○○均
    涉犯刑法第201 條第1 項之偽造有價證券罪嫌。
二、公訴人認被告庚○、甲○○、乙○○均涉犯刑法第201 條第
    1 項偽造有價證券罪嫌，被告庚○另涉犯刑法第339 條第1
    項詐欺取財罪嫌，係以被告庚○、乙○○、甲○○、己○○
    、戊○○、林信男之陳述、臺灣銀行匯款回條聯、合作金庫
    匯回條聯、振航企業公司融資確認書、如附表二所示票據、
    退票理由單、振航國際集團企業公司財務報告書、交辦單、
    簽呈、資金危機及公司規劃報告等文件、振航國際集團企業
    公司影子通訊服務系統丁○○增資股股權認憑證簽收單、振
    航國際集團企業公司股票、股票存根、振航國際集團企業公
    司聘任書等，資為論據。
三、訊據上訴人即被告（下稱被告）庚○否認有詐欺取財、偽造
    有價證券犯行，上訴人即被告（下稱被告）甲○○、乙○○
    均否認有偽造有價證券犯行，被告庚○辯稱90年6 月28日係
    被告己○○自行向丁○○借款，90年7 月19日係應被告己○○要求以公司名義借款，不知90年10月1 日借款之事，其並
    無邀約丁○○入股，而振航國際集團企業公司資股股票係債
    權憑證，並非有價證券等語；被告甲○○、乙○○辯稱振航
    國際集團企業公司資股股票係債權憑證，並非有價證券等語
    。
四、經查：
    (一)被告己○○於90年6 月28日向丁○○借款1 百萬元，丁○○乃於同日先扣除5 萬元利息後，將95萬元匯至被告庚○
      所有第一商業銀行北高雄分行博愛辦事處（下稱第一商銀
      ）帳號00000000000號帳戶內；又被告庚○及
      己○○、戊○○於90年7 月19日交付如附表二編號1 －14
      所示票據向丁○○借款取得2 百萬元；再被告己○○邀約
      丁○○投資振航國際集團企業公司，丁○○乃同意投資26
      0 萬元，並於90年8 月17日匯款140 萬元至被告庚○上開
      第一商銀行帳戶，同年月18日將價值120 萬元之康藤公司
      產品運至振航國際集團企業公司；另被告己○○於90年10
      月11日簽發如附表二編號15所示支票一紙交予丁○○借得
      156 萬元；上開事實業據證人丁○○迭次於偵查、原審及
      本院前審審理中結證明確，並有附表二編號2 －15所示票
      據、退票理由單、台灣銀行匯款回條聯、振航企業公司融
      資確認書、康藤公司出貨單、台灣雲林地方法院斗六簡易
      庭91年度六簡字第9 號民事判決暨確定證明書、合庫金庫
      匯款回條聯在卷可稽（見偵查卷1 第31、38－40、44、45
      、49、55－58頁、偵查卷2 第18－25頁、偵查卷3 第11頁
      、偵查卷5 第90頁、原審卷2 第548 頁）；復有振航國際
      集團企業公司資股股票9 張扣案可佐。
    (二)依證人丁○○於原審審理中結證稱其與被告己○○太太係
      同事，被告己○○於90年6 月28日至其住處借款100 萬元
      ，僅表示公司要用，但沒有詳細解釋需款原因，其未繼續
      追問用途等語（見原審卷2 第137 －138 、148 頁）；證
      人即丁○○之夫邱永男於原審審理中亦結證稱被告己○○
      於90年6 月28日至其住處表示公司需急用1 百萬元，但沒
      有詳細說明，其認彼此是朋友，所以至銀行領款，沒有約
      定利息及清償日期等語（見原審卷2 第122 －123 、129
      、132 頁）；是被告己○○既未使用任何詐術使丁○○陷
      於錯誤，而丁○○、邱永男夫妻亦係基於朋友交情而出借
      1 百萬元予被告己○○，甚或均未約定利息及清償日期，
      復無其他佐證足認被告庚○、己○○有共同不法所有意圖
      及施用詐術行為，被告庚○、己○○此部分詐欺犯行即難
      以證明。
    (三)證人丁○○、邱永男於原審審理中均結證稱被告己○○、
      庚○、戊○○於90年7 月19日向其表示因公司來不及收款
      繳納瀚樺公司之費用，故需借款200 萬元等語（見原審卷
      1 第130 －131 頁、原審卷2 第118 、134 、139 頁）；
      參以振航企業公司確於88年5 月間設立登記，被告庚○為
      振航企業公司之董事長，有振航企業公司設立及歷次變更
      登記事項表等相關文件在卷足憑（見偵查卷3 第19－102
      頁），另於90年4 月23日設立影子通信企業社，由戊○○
      擔任負責人，營業項目為至客戶處施工配管工程、頻道器
      材安裝、電腦設備安裝等業務，此亦有影子通信企業社營
      利事業登記資料在卷可按（見警卷第14－15頁），又振航
      企業公司確於90年5 月25日與瀚樺資訊科技股份有限公司
      簽訂加值網路服務合約書，影子通信企業社於90年8 月31
      日與金鐳鐽通訊有限公司訂加值網路服務合約書，使振航
      企業公司及影子通信企業社之客戶可以撥接或交換機透過
      專線與方式方式瀚樺資訊科技股份有限公司、金鐳鐽通訊
      有限公司系統連結，有該合約書在卷可佐（見偵查卷5 第
      177 －181 、186 －197 頁），再影子通信企業社確有經
      營業務，有影子通信服務系統廣告、繳款通知單在卷可稽
      （見警卷第6 －10頁），且被告庚○、乙○○、戊○○前
      遭影子通信企業社經銷商告訴詐欺加盟權利金，亦經臺灣
      高雄地方法院檢察署檢察官以影子通信企業社確有經營網
      路服務，而不另為不起訴處分，有本件91年度偵字第1299
      6 號、92年度偵字第10012 、21315 號起訴書可憑；綜上
      各節，被告庚○、己○○、戊○○於90年7 月19日以公司
      來不及收款繳納瀚樺公司之費用，故向丁○○借款200 萬
      元，即難認不真實。此外，復無其他證據足佐被告庚○、
      己○○有共同不法所有意圖及施用詐術行為，被告庚○、
      己○○此部分詐欺犯行即難以證明。
    (四)證人丁○○、邱永男於原審審理中均結證稱被告己○○於
      90年8 月13日至其住處告知康藤公司將倒閉，並表示其倘
      投資振航國際集團企業公司，將以優格向其購買康藤公司
      產品，其始同意投資260 萬元，被告庚○均未出面，不知
      被告庚○是否知悉其以康藤產品出資之情等語（見原審卷
      1 第133 、142 －143 頁、原審卷2 第121 、122 、125
      、126 頁、本院上訴卷2 第54－64頁），而被告庚○亦否
      認有參與邀約丁○○投資入股之情，復無其他證據足佐被
      告庚○有與被告己○○、戊○○共同基於不法所有意圖及
      施用詐術，被告庚○此部分詐欺犯行即難以證明。
    (五)被告己○○於90年10月11日向丁○○表示公司需款繳納瀚
      樺公司之費用而借得現金156 萬元後，均未能提出證據佐
      證已交付公司使用，已如前述，被告庚○辯稱不知此筆借
      款，亦未收到款項等語，即非不足採信。是被告庚○此部
      分詐欺犯行尚無從證明。
    (六)被告庚○、乙○○、甲○○、己○○及戊○○、林信男固
      共同決議製作如附表一所示「90年9 月28日振航國際集團
      企業股份有限公司增資股股票」，並於增資股股票上記載
      董事丁○○、監察人丙○○及蓋有2 人印文，而後交付丁○○收執。然振航國際集團企業股份有限公司並未向高雄
      市政府建設局為設立登記，此有高雄市政府建設局90年12
      月12日高市建設二字第0031357 號函可稽（見警卷第13頁
      ）；又依公司法第161 條第1 項、第162 條規定：「公司
      非經設立登記或發行新股變更登記後，不得發行股票。」
      、「股票應編號，載明左列事項，由董事三人以上簽名或
      蓋章，並經主管機關或其核定之發行登記機構簽證後發行
      之：……」；是振航國際集團企業公司既未向主管機關申
      請設立登記，其製作上開增資股股票復未經主管機關或其
      核定之發行登記機構簽證後發行，即非屬有效之股票，惟
      仍不失為債權憑證之性質。再證人丙○○於本院審理中已
      結證稱其有同意以其名義擔任振航國際集團企業股份有限
      公司監察人及交付印章使用等語（見本院更二卷1 第185
      頁－第186 頁反面），證人丁○○於原審及本院審理中亦
      結證稱有同意擔任振航國際集團企業股份有限公司董事，
      亦有同意被告己○○代刻印章，且其見到振航國際集團企
      業股份有限公司增資股股票上記載其為董事，當時並未質
      疑偽造等語（見原審卷2 第155 頁、本院上訴卷2 第56－
      57頁、本院更二卷1 第163 、164 、165 、167 頁）；是
      90年9 月28日振航國際集團企業股份有限公司增資股股票
      上記載董事丁○○、監察人丙○○及蓋有2 人印文既係經
      由丁○○、丙○○同意，即難認被告庚○、乙○○、甲○○、己○○構成偽造90年9 月28日振航國際集團企業股份
      有限公司增資股股票私文書犯行。
    綜上所述，既查無其他任何積極證據足認被告庚○、甲○○
    、乙○○均有偽造有價證券犯行及被告庚○另有詐欺取財犯
    行，被告庚○、甲○○、乙○○之犯罪即屬不能證明。
五、原審未詳為推求，遽為被告庚○、甲○○、乙○○論罪科刑
    之判決，即有未當，被告庚○、甲○○、乙○○上訴意旨否
    認犯罪，指摘原判決不當，為有理由，乃應由本院將原判決
    關於被告庚○、甲○○、乙○○部分撤銷改判，並為被告庚○、甲○○、乙○○無罪之判決。
丙、原審共同被告林信男（已改名林應龍）已經本院前審判決確
    定，併予敘明。
據上論結，應依刑事訴訟法第369 條第1項前段、第364 條、第
299 條第1 項前段、第301 條第1 項，刑法第2 條第1 項、修正
前刑法第56條、第339 條第1 項、刑法施行法第1 條之1 、中華
民國96年罪犯減刑條例第2 條第1 項第3 款、第7 條，判決如主
文。
本案經檢察官劉玲興到庭執行職務。
中    華    民    國    99    年    9     月    30    日
                    刑事第八庭  審判長法  官 洪兆隆
                                      法  官 張盛喜
                                      法  官 郭玫利
以上正本證明與原本無異。
被告不得上訴。
檢察官如不服本判決應於收受本判決後10日內向本院提出上訴書
狀，其未敘述上訴理由者，並得於提起上訴後10日內向本院補提
理由書狀（均須按他造當事人之人數附繕本）「切勿逕送上級法
院」。
中    華    民    國    99    年    9     月    30    日
                                      書記官 梁美姿
附錄本件判決論罪科刑法條
中華民國刑法第339條第1項：
意圖為自己或第三人不法之所有，以詐術使人將本人或第三人之
物交付者，處 5 年以下有期徒刑、拘役或科或併科 1 千元以下
罰金。
附表一：
┌──┬─────────┬────┬────────┐
│編號│   偽造股票名稱   │面股數  │   條碼編號     │
├──┼─────────┼────┼────────┤
│ 1  │振航國際企業股份有│壹萬股  │90-ND-00001     │
│    │限公司增資股股票  │        │                │
├──┼─────────┼────┼────────┤
│ 2  │同右              │壹萬股  │90-ND-00002     │
├──┼─────────┼────┼────────┤
│ 3  │同右              │壹萬股  │90-ND-00003     │
├──┼─────────┼────┼────────┤
│ 4  │同右              │壹萬股  │90-ND-00004     │
├──┼─────────┼────┼────────┤
│ 5  │同右              │壹萬股  │90-ND-00005     │
├──┼─────────┼────┼────────┤
│ 6  │同右              │壹萬股  │90-ND-00006     │
├──┼─────────┼────┼────────┤
│ 7  │同右              │壹拾萬股│90-ND-000011    │
├──┼─────────┼────┼────────┤
│ 8  │同右              │壹拾萬股│90-ND-000012    │
├──┼─────────┼────┼────────┤
│ 9  │同右              │壹拾萬股│90-ND-000013    │
└──┴─────────┴────┴────────┘
附表二：
┌──┬────────┬────┬─────────┐
│編號│  票 據 名 稱   │票面金額│ 票 據 號 碼      │
├──┼────────┼────┼─────────┤
│ 1  │支票（發票人為振│七萬五千│KS309608號        │
│    │航企業股份有限公│元      │（發票日為九十年十│
│    │司、庚○）      │        │月十五日）        │
├──┼────────┼────┼─────────┤
│ 2  │支票（發票人為振│七萬五千│KS0000000號       │
│    │航企業股份有限公│元      │（發票日為九十年十│
│    │司、庚○）      │        │一月十五日）      │
├──┼────────┼────┼─────────┤
│ 3  │支票（發票人為振│七萬五千│KS0000000號       │
│    │航企業股份有限公│元      │（發票日為九十年十│
│    │司、庚○）      │        │二月十五日）      │
├──┼────────┼────┼─────────┤
│ 4  │支票（發票人為振│七萬五千│KS0000000號       │
│    │航企業股份有限公│元      │（發票日為九十一年│
│    │司、庚○）      │        │一月十五日）      │
├──┼────────┼────┼─────────┤
│ 5  │本票（發票人為蘇│六十五萬│390002號          │
│    │振、戊○○）    │元      │（到期日為九十年九│
│    │                │        │月三十日）        │
├──┼────────┼────┼─────────┤
│ 6  │本票（發票人為蘇│八十萬元│390003號          │
│    │振、戊○○）    │        │（到期日為九十年十│
│    │                │        │一月三十日）      │
├──┼────────┼────┼─────────┤
│ 7  │本票（發票人為蘇│六十五萬│390004號          │
│    │振、戊○○）    │元      │（到期日為九十年十│
│    │                │        │二月三十日）      │
├──┼────────┼────┼─────────┤
│ 8  │本票（發票人為蘇│二十五萬│390005號          │
│    │振、戊○○）    │元      │（到期日為九十一年│
│    │                │        │一月三十一日）    │
├──┼────────┼────┼─────────┤
│ 9  │本票（發票人為蘇│六十五萬│390006號          │
│    │振、戊○○）    │元      │（到期日為九十一年│
│    │                │        │二月二十八日）    │
├──┼────────┼────┼─────────┤
│ 10 │支票（發票人為崇│六十五萬│0000000號         │
│    │善企業行、張玉書│元      │（發票日為九十年九│
│    │）              │        │月三十日）        │
├──┼────────┼────┼─────────┤
│ 11 │支票（發票人為蔡│八十萬元│AY0000000號       │
│    │童成）          │        │（發票日為九十年十│
│    │                │        │一月三十日）      │
├──┼────────┼────┼─────────┤
│ 12 │支票（發票人為蔡│六十五萬│AY0000000號       │
│    │童成）          │元      │（發票日為九十年十│
│    │                │        │二月三十日）      │
├──┼────────┼────┼─────────┤
│ 13 │支票（發票人為蔡│六十五萬│AY0000000號       │
│    │童成）          │元      │（發票日為九十一年│
│    │                │        │二月二十八日）    │
├──┼────────┼────┼─────────┤
│ 14 │支票（發票人為振│二十五萬│KS0000000號       │
│    │航企業股份有限公│元      │（發票日為九十一年│
│    │司、庚○）      │        │一月三十一日）    │
├──┼────────┼────┼─────────┤
│ 15 │支票（發票人為蘇│一百五十│AE0000000 號      │
│    │永正）          │六萬元  │（發票日為九十年十│
│    │                │        │一月三十日）      │
└──┴────────┴────┴─────────┘

司法院資訊處製作；財團法人民間司法改革基金會備份。
